【裁判字號】    95,交聲更（一）,4
【裁判日期】    950630
【裁判案由】    違反道路交通管理處罰條例聲明異議
【裁判全文】
臺灣士林地方法院交通事件裁定   95年度交聲更（一）字第4號
原處分機關  交通部公路總局台北區監理所基隆監理站
異議人即    甲○○
受處分人
上列異議人因違反道路交通管理處罰條例案件，對於交通部公路
總局台北區監理所基隆監理站94年9 月22日所為之處分（原處分
案號：基監市第裁42-R00000000號），聲明異議，經本院於94年
10月27日以94年度交聲字第706 號裁定後，異議人不服提起抗告
，經臺灣高等法院於94年12月12日以94年度交抗字第921 號將原
裁定撤銷，發回本院，並裁定如下：
    主  文
異議駁回。
   理  由
一、按機器腳踏車不得拆除消音器或以其他方式造成噪音，道路
    交通安全規則第99條第2 項定有明文；次按汽車駕駛人，駕
    駛汽車拆除消音器，或以其他方式造成噪音者，處新臺幣（
    下同）6,000 元以上24,000元以下罰鍰，並當場禁止其駕駛
    。又汽車駕駛人有第43條情形之一者，除依原條款處罰鍰外
    ，並記違規點數3 點，道路交通管理處罰條例第43條第1 項
    第2 款、第63條第1 項第3 款分別定有明文。又所謂「汽車
    」，係指在道路上不依軌道或電力架線而以原動機行駛之車
    輛（包括機器腳踏車），道路交通管理處罰條例第92條第1
    項所授權訂立之道路交通安全規則第2 條第1 項第1 款亦有
    明文規定。
二、本件異議人即受處分人甲○○於民國94年7 月31日2 時35分
    許，騎乘車牌號碼AF3-810 號重型機車，行經基隆市七堵區
    ○○○路時，竟拆除消音器行駛、製造噪音，經基隆市警察
    局交通隊警員製單舉發，認其違反道路交通管理處罰條例第
    43條第1 項第2 款之規定，並經交通部公路總局臺北區監理
    所基隆監理站依上開規定及違反道路交通管理事件統一裁罰
    基準及處理細則等規定，於94年9 月22日裁處受處分人罰鍰
    新台幣6,000 元，並依同條例第63條第1 項第3 款記違規點
    數3 點。
三、異議人聲明異議理由略以：處分時伊機車並未行駛在路中，
    亦非遭員警攔下來，而係停在巷內與朋友說話，並未發動，
    舉發實有不公云云。
四、訊據異議人固不否認有於違規通知單上簽名，並以前詞置辯
    ，經查：
    (一)本件異議人甲○○所有車牌號碼AF3-810 號之重機車，於
      前開時間、地點之違規行為，竟拆除消音器行駛、製造噪
      音，業經基隆市警察局交通隊警員製單舉發，以異議人有
      違反道路交通管理處罰條例第43條第1 項第2 款規定之行
      為，予以製單舉發，有基隆市警察局舉發違反道路交通管
      理事件通知單1 紙可稽，並有基隆市警察局94年9 月2 日
      基警分三交字第0940013391號回覆書函一紙附卷可稽（見
      本院94年度交聲字第706 號卷第4 至5 頁）。
    (二)證人即舉發員警乙○○到庭結證稱：當時伊在執行勤務，
      勤務中心通報新台五路處有聚眾飆車，伊前往處理時，看
      到許多機車快速駛離，伊攔下異議人之機車，聽到機車排
      氣管聲音很大，伊問異議人為何要將消音器拆掉，並將排
      氣管打洞，異議人笑笑說好玩。當時伊有問異議人之職業
      ，他說在修理機車，且稱當天是看人飆車，自己並無飆車
      ，伊就開罰單告發異議人，將他驅離。最初當伊發現異議
      人機車時，並非停在巷子，而係停在明德二路與工建路口
      ，異議人坐在機車上，機車是發動的。伊判斷異議人機車
      有拆除消音器，主要根據伊當天詢問異議人本人，因伊沒
      有針對排氣管打洞地方照相，只是聽到排氣管聲音很大，
      伊詢問異議人，異議人說對，有拆除消音器，所以伊遽以
      告發，且異議人機車排氣管聲音很大聲、很破，與一般排
      氣管聲音差很多，且當時因係凌晨2 、3 時許，無法找機
      車行來檢驗異議人機車有無拆除消音器之行為，現行制度
      下，警員舉發拆除消音器之違規，只能靠耳朵聽，因為法
      條未規定警員可拆違規人排氣管，警員亦無配備檢測噪音
      器材，而無法檢測機車拆除消音器後製造之噪音為幾分貝
      等語明確（見本院卷第9 至12頁），依經驗法則，證人乙
      ○○與異議人素不相識，亦無怨隙，應無故意為不實證述
      之可能，再參以異議人自承舉發時，當場在違規單上簽名
      ，則其收受違規單時，應知悉警員舉發之違規事實為「拆
      除消音器，行駛中製造噪音（責令檢驗）」，其竟不當場
      爭執舉發事實有誤，並於事後前往監理站欲繳納此筆罰鍰
      （見本院卷第13頁），其行止顯悖於常情，是異議人於前
      揭時、地騎乘上開重型機車，拆除消音器造成噪音違規之
      事實，堪予認定。
    (三)另交通警員製單舉發違反道路交通管理處罰條例所列之違
      規事實，本質上為行政處分，係公務員基於職務上權力，
      依法就特定之具體事件所為具公法上效果之單方行政行為
      ，基於公務員為公法上行為具有公信力之原則，該行政處
      分當可被推定為真正，其據以依法處分之事實認定亦為正
      確無誤，本此公信原則，乃立法者賦予行政機關制定違反
      道路交通事件統一裁罰基準及處理細則，使執勤警員得當
      機處分以達其維護交通秩序、安全之行政目的，據此，刑
      事訴訟法就犯罪證據有關之規定中，與屬行政秩序罰之交
      通違規裁罰本質不合之部分，自不在準用之列。異議人既
      未就執勤員警之舉發有誤提出其他相關證據以供調查，本
      院亦查無證據足資證明警員有捏造事實違法取締之情事，
      則執勤警員本其維護交通秩序、安全職責所為之舉發，自
      應受到合法、正確之推定，是證人即舉發員警乙○○之證
      詞應堪採信。
五、綜上所陳，異議人有違規拆除消音器行駛、製造噪音之事實
    甚明，其所辯無非推卸之詞，均無足採。從而原處分機關據
    以援引首揭規定，裁處罰鍰6,000 元，併記違規點數3 點，
    並無不當。本件聲明異議為無理由，應予駁回。
據上論斷，應依道路交通案件處理辦法第19條，裁定如主文。
中    華    民    國    95    年    6     月    30    日
                        交通法庭法  官  高雅敏
以上正本證明與原本無異。
如不服本裁定，應於送達後5日內，向本院提出抗告狀。
                                書記官  丁梅芬
中    華    民    國    95    年    6     月    30    日


司法院資訊處製作；財團法人民間司法改革基金會備份。
